臺灣高等法院臺中分院刑事判決
111年度上訴字第808號

上  訴  人  
即  被  告  呂汶哲


選任辯護人  洪大明律師
上列上訴人因毒品危害防制條例等案件，不服臺灣苗栗地方法院
110年度訴字第478號中華民國111年2月16日第一審判決（起訴案
號：臺灣苗栗地方檢察署110年度偵字第2415、2662、2717號）
，提起上訴，本院判決如下：
    主  文
上訴駁回。
    事  實
一、呂汶哲明知非制式手槍屬槍砲彈藥刀械管制條例所列管之違
    禁物，未經主管機關許可不得非法持有，竟仍基於未經許可
    持有非制式手槍之犯意，於民國100年5月至6月間，在新竹
    市某處，以約新臺幣（下同）2萬元之價格，向真實姓名、
    年籍不詳之成年人購買非制式手槍1支（如附表一所示，下
    稱本案槍枝），因而取得本案槍枝，並繼續持有至110年4月
    14日6時許經警查獲時止。
二、呂汶哲又基於製造及販賣第三、四級毒品而混合二種以上毒
    品以營利之犯意，在其位於苗栗縣○○鄉○○村0鄰○○○00號住處
    內，以如附表二所示之磅秤、封膜機、銼刀、托盤、鐵湯匙
    、紙碗、免洗碗等器具，將含有如附表二所示第三級毒品硝
    甲西泮、第四級毒品硝西泮及第四級毒品氯二甲基卡西酮成
    分之粉末，與如附表二所示之芒果、水蜜桃或哈密瓜等水果
    風味之粉末混合後壓製，製造成混合上開毒品成分之果汁包
    200包，並於110年2月間以每包300元之價格，在桃園市某好
    樂迪KTV附近，將上開果汁包均出售予真實姓名、年籍不詳
    綽號「小新」之成年人以牟利。
三、案經苗栗縣警察局竹南分局報告臺灣苗栗地方檢察署檢察官
    偵查起訴。
    理  由
一、認定犯罪事實所憑之證據及理由 
　㈠上揭犯罪事實，業據上訴人即被告呂汶哲（下稱被告）於偵
    訊及審理中均坦承不諱（見偵字第2415號卷一第65至67頁、
    第113至117頁，原審卷第95頁，本院卷第65、94頁），並有
    苗栗縣警察局竹南分局搜索扣押筆錄、扣押物品目錄表、內
    政部警政署刑事警察局110年6月2日刑鑑字第1100039271號
    鑑定書、內政部警政署刑事警察局110年6月24日刑鑑字第11
    00044626號鑑定書各1份及查獲現場照片20張附卷可稽（見
    偵字第2415號卷一第119至120頁，偵字第2415號卷二第47至
    55頁、第143至161頁，偵字第2662號卷一第33至34頁），復
    有如附表一、二各編號所示之物扣案可資佐證（見原審卷第
    25至36頁），足認被告上開任意性自白均與事實相符，堪以
    採信。
　㈡按毒品危害防制條例所規定之販賣毒品罪，雖未明示「營利
    之意圖」為其犯罪構成要件，然「販賣」一語，在文義解釋
    上當然已寓含有買賤賣貴，而從中取利之意思存在，且從商
    業交易原理與一般社會觀念而言，販賣行為在通常情形下，
    乃係以牟取利益為其活動之主要誘因與目的；再衡以我國查
    緝販賣毒品之執法甚嚴，對於販賣毒品者尤科以重度刑責。
    又販賣毒品既係違法行為，當非可公然為之，亦無公定價格
    ，且容易分裝並增減份量，而每次買賣之價量，可能隨時依
    雙方關係深淺、資力、需求量及對行情之認知、來源是否充
    裕、查緝是否嚴謹、購買者被查獲時供述購買對象之可能風
    險之評估等情形，而異其標準，非可一概而論；販賣之利得
    ，除被告坦承犯行或價量俱臻明確外，委難察得實情，販賣
    之人從價差或量差中牟利之方式雖異，其意圖營利之販賣行
    為則同一。是以因毒品量微價高，取得不易，販賣者率有暴
    利可圖，若非意圖販賣營利，一般人應無可能甘冒重度刑責
    而提供毒品予他人。本案被告自承其不知道綽號「小新」者
    之真實姓名（見偵字第2415號卷二第23頁），顯見其與該人
    並非熟識，而無特別之親屬情誼，且該人向被告購買毒品時
    ，亦屬應交付金錢之有償行為，依價格昂貴、取得不易之性
    質，若無任何利潤可圖，衡情自無甘冒刑事訴追風險而從事
    買賣毒品之理，應認被告於販賣毒品果汁包給綽號「小新」
    之人時，主觀上確有營利之意圖無疑。
　㈢綜上所述，本案事證明確，被告之犯行均堪認定，應予依法
    論科。
二、論罪科刑之理由　
　㈠論罪、罪數關係及刑之加重事由　　
　⒈按未經許可持有手槍，其持有之繼續，為行為之繼續，亦即
    一經持有手槍，罪已成立，但其完結須繼續至持有行為終了
    時為止。其間法律縱有變更，然其行為既繼續實施至新法施
    行以後，即與犯罪後法律有變更之情形不同，不生新舊法比
    較適用之問題（最高法院95年度台上字第2250號判決意旨參
    照）。本案被告犯罪事實一之行為，係從100年5月至6月間
    起繼續持有本案槍枝直到110年4月14日經警查獲時止，縱其
    持有本案槍枝之期間內槍砲彈藥刀械管制條例曾經修正，惟
    依上開說明，被告之持有行為既繼續至新法施行以後，核與
    其犯罪後法律有變更之情形相異，自應適用裁判時之現行槍
    砲彈藥刀械管制條例規定予以論科，而無庸再為新、舊法之
    比較。
　⒉核被告就犯罪事實一所為，係犯槍砲彈藥刀械管制條例第7條
    第4項之非法持有非制式手槍罪。被告於購買本案槍枝後，
    在經警查獲前之期間內繼續持有本案槍枝之行為，屬行為之
    繼續而應論以繼續犯之實質上一罪。
　⒊核被告就犯罪事實二所為，係犯毒品危害防制條例第9條第3
    項、第4條第3項之製造、販賣第三級毒品而混合二種以上毒
    品罪，及同條例第9條第3項、第4條第4項之製造、販賣第四
    級毒品而混合二種以上毒品罪。被告販賣第三、四級毒品而
    混合二種以上毒品前，持有逾量第四級毒品之低度行為，為
    其販賣之高度行為所吸收，不另論罪。
　⒋被告以一行為同時觸犯製造、販賣第三、四級毒品而混合二
    種以上毒品犯行，為想像競合犯，應依刑法第55條規定，從
    一重之販賣第三級毒品而混合二種以上毒品罪處斷。並應依
    毒品危害防制條例第9條第3項規定，於適用其中最高級別毒
    品之法定刑後加重其刑。
　⒌被告如犯罪事實一、二所示犯行間，犯意各別，行為互殊，
    應予分論併罰。
　㈡刑之減輕事由　
  ⒈槍砲彈藥刀械管制條例第18條第1項前段部分：
　　按犯本條例之罪自首，並報繳其持有之全部槍砲、彈藥、刀
    械者，減輕或免除其刑，槍砲彈藥刀械管制條例第18條第1
    項前段定有明文。經查，被告於原審審理時供稱：警方當天
    持搜索票到我住處搜索時，是先在電腦桌處搜到子彈後，詢
    問我是否持有其他違禁品，我再自己從衣櫃裡將槍枝取出交
    給警方等語（見原審卷第95至99頁），則被告取出本案槍枝
    交給警方前，警方既已先在電腦桌處搜獲子彈（該子彈經鑑
    定後不具殺傷力），應已得合理懷疑被告可能持有槍枝，是
    以被告縱使於警方搜獲子彈後主動交出槍枝，但其犯罪嫌疑
    既先經搜索警員發覺，當無上開自首規定之適用，而僅得作
    為考量其犯後態度之量刑因素，附此敘明。
　⒉槍砲彈藥刀械管制條例第18條第4項前段部分：
　　犯本條例之罪，於偵查或審判中自白，並供述全部槍砲、彈
    藥、刀械之來源及去向，因而查獲或因而防止重大危害治安
    事件之發生者，減輕或免除其刑。槍砲彈藥刀械管制條例第
    18條第4項前段定有明文。經查，被告就其所犯非法持有非
    制式手槍犯行，雖於偵訊及審理中自白，並有提供情資供檢
    警查獲另案楊姓被告，有臺灣苗栗地方檢察署110年11月29
    日苗檢松廉110偵2415字第1109025844號函1份在卷可證（見
    原審卷第47頁），然因被告於原審審理中供稱伊所持有之本
    案槍枝，並非由該名楊姓被告販賣給伊等語（見原審卷第65
    頁），可見被告所提供之情資，並非其所持有本案槍枝之來
    源，核與前揭規定之要件不符，無從適用該項規定減輕其刑
    。但因被告於偵訊中供出另案槍砲情資並協助偵查機關打擊
    槍砲犯罪，使檢警得據此維護社會秩序並保障人民生命財產
    安全，仍足認其犯後態度良好，故此部分仍得作為後述依刑
    法第57條各款而為量刑時，對被告有利之量刑事由，併此敘
    明。
　⒊毒品危害防制條例第17條第2項部分：
    按犯第4條至第8條之罪於偵查及審判中均自白者，減輕其刑
    ，毒品危害防制條例第17條第2項定有明文。查被告就其所
    犯販賣第三級毒品而混合二種以上毒品犯行，業於偵訊及審
    理中自白（見偵字第2415號卷一第65至67頁、第113至117頁
    ，原審卷第95頁，本院卷第65、94頁），自應依上開規定減
    輕其刑，並與前述依毒品危害防制條例第9條第3項規定加重
    其刑部分，依法先加重後減輕之。
　⒋毒品危害防制條例第17條第1項部分： 
　  按犯第4條之罪，供出毒品來源，因而查獲其他正犯或共犯
    者，減輕或免除其刑，毒品危害防制條例第17條第1項定有
    明文。查臺灣苗栗地方檢察署及苗栗縣警察局竹南分局偵辦
    本案後，均未因被告供述而查獲其毒品上手等情，有臺灣苗
    栗地方檢察署110年11月29日苗檢松廉110偵2415字第110902
    5844號函、苗栗縣警察局竹南分局110年11月28日南警偵字
    第1100029627號函各1份在卷可參（見原審卷第45至47頁）
    ，則檢察官及司法警察既未因本案被告之供述而查獲其他毒
    品正犯或共犯，被告所為前揭販賣毒品犯行，自無從依上開
    規定減輕其刑。
　⒌刑法第59條部分：
　　按量刑固屬法院自由裁量之職權，然仍應受比例、罪刑相當
    原則等法則之拘束，並非可恣意為之，致礙及公平正義之維
    護，必須兼顧一般預防之普遍適應性與具體個案特別預防之
    妥當性，始稱相當。而刑法第59條之酌量減輕其刑，必須犯
    罪有特殊之原因，在客觀上足以引起一般人之同情，認為即
    予宣告法定最低度刑期仍嫌過重者，始有其適用。本院考量
    販賣毒品果汁包之行為足以助長毒品流通、便利他人施用毒
    品而戕害其身心健康；持有非制式手槍之行為，對社會秩序
    及他人生命身體安全具有潛在危害性，是被告之行為對社會
    秩序、國民生命、健康及財產之安全危害均屬非輕，且被告
    係智識健全之成年人，對政府嚴格查緝販賣毒品及非法持有
    槍枝之行為，自無不知之理，尚難認被告本案所為各該犯行
    ，有何客觀上足以引起一般同情，而有情輕法重或情堪憫恕
    之情況，自均無刑法第59條規定酌量減輕其刑適用之餘地。
　㈢上訴駁回之理由
　　原審認被告之犯行事證明確，適用刑事訴訟法第299條第1項
    前段、槍砲彈藥刀械管制條例第7條第4項、毒品危害防制條
    例第4條第3項、第4項、第9條第3項、第17條第2項、第19條
    第1項、刑法第11條、第55條、第42條第3項、第51條第5款
    、第38條第1項、第38條之1第1項前段、第3項、第40條之2
    第1項等規定，並審酌被告明知具有殺傷力之非制式手槍乃
    未經許可不得非法持有者，竟仍無視國家禁令，於前後約10
    年之期間內非法持有本案槍枝1支，其行為除對社會治安造
    成嚴重之威脅外，亦對他人之生命、身體安全構成潛在性之
    危險，所為甚屬不該。復考量被告明知毒品對人體危害之鉅
    ，且毒品果汁包足造成施用者生理成癮性及心理依賴性，導
    致精神障礙與性格異常，戕害國人身體健康，然其為求營利
    ，竟仍為前揭製造及販賣毒品犯行，所為實屬不當。再參以
    被告製造、販賣毒品之種類、數量、金額、次數、人數等犯
    罪情狀，並參以被告並無前科，此品行資料有臺灣高等法院
    被告前案紀錄表1份存卷可查（見原審卷第13至14頁），堪
    認其素行良好。再衡諸被告犯後於偵訊及審理中均坦承犯行
    ，並於偵訊中主動繳回與犯罪所得等值之6萬元現金予檢察
    官查扣，復提供相關資訊供檢警追查，以利檢警查獲另案槍
    砲案件，可見其犯後態度良好。兼衡其於審理中自陳學歷為
    高中畢業，現務農，家中尚有妹妹及奶奶需其扶養等語（見
    原審卷第101頁）之智識程度、家庭與生活狀況等一切情狀
    ，就其所犯非法持有非制式手槍罪，量處有期徒刑5年2月，
    併科罰金新臺幣6萬元，罰金如易服勞役，以新臺幣1千元折
    算1日；就其所犯販賣第三級毒品而混合二種以上之毒品罪
    ，量處有期徒刑4年7月，並考量被告所犯各罪之犯罪手法、
    時間間隔、對法益侵害之程度，暨其整體犯行之應罰適當性
    等總體情狀，定其應執行之刑為有期徒刑8年2月，暨敘明沒
    收之理由（詳後述沒收部分），經核其認事用法均無違誤
    ，量刑亦屬妥適，並無過重或失輕之情事，被告上訴意旨請
    求依槍砲彈藥刀械管制條例第18條第1項之規定減輕其刑及
    請求依刑法第59條之規定酌減其刑，其上訴為無理由，應予
    駁回。
三、沒收部分
　㈠本案槍枝部分：
　　按違禁物，不問屬於犯罪行為人與否，沒收之，刑法第38條
    第1項定有明文。經查，扣案如附表一所示之本案槍枝，依
    槍砲彈藥刀械管制條例規定係未經許可不得持有之物，核屬
    違禁物，不問屬於被告與否，均應依前述規定宣告沒收。
　㈡供犯罪所用之物部分：
    按犯第4條之罪者，其供犯罪所用之物，不問屬於犯罪行為
    人與否，均沒收之，毒品危害防制條例第19條第1項定有明
    文。經查，扣案如附表二編號4至16所示之物均為被告所有
    ，並為供其實施本案製造、販賣毒品犯行所用等節，業據被
    告於偵訊及原審審理中供述明確（見偵字第2415號卷一第17
    至19頁，原審卷第62頁），足認上開物品均屬被告之犯罪工
    具，均應依毒品危害防制條例第19條第1項規定宣告沒收。
    至於被告於原審審理中，固改口供稱扣案如附表二編號11至
    12所示之物非伊所有，而係伊向友人所借用云云，然因被告
    於偵訊中早已明確供稱該等物品為其所有，且其於原審審理
    中亦未提出任何證據以實其說，尚難認其於原審審理中改口
    所為前揭供述確屬實情，附此敘明。 
　㈢毒品部分：
　　按違禁物，不問屬於犯罪行為人與否，沒收之，刑法第38條
    第1項定有明文。經查，扣案如附表二編號1至3所示之物，
    業經鑑驗分別含有第三、四級毒品成分而如附表二各該編號
    所示，此有前述內政部警政署刑事警察局鑑定書1份在卷為
    憑，自均應依前開規定予以宣告沒收。又裝盛毒品之包裝袋
    ，其中亦含有無法析離之毒品，亦均應依前揭規定宣告沒收
    ；至鑑驗耗用之毒品部分既已滅失，則無庸再予宣告沒收，
    附此敘明。
　㈣犯罪所得部分：
　　按犯罪所得，屬於犯罪行為人者，沒收之；前二項之沒收，
    於全部或一部不能沒收或不宜執行沒收時，追徵其價額，刑
    法第38條之1第1項前段、第3項分別定有明文。查被告實施
    如犯罪事實二所示犯行後，有獲取犯罪所得共60,000元等情
    ，業經本院認定如前，而為貫徹任何人均不能保有犯罪所得
    之立法原則，本院自依前揭規定對之宣告沒收，並於全部或
    一部不能沒收或不宜執行沒收時，追徵其價額。至於被告於
    偵查中所自願繳回、與犯罪所得等值之現金60,000元，並非
    犯罪所得之原物，本院尚不得逕就之宣告沒收，然為便利及
    簡化判決確定後之執行程序，執行檢察官待本案判決確定後
    ，於執行犯罪所得之追徵時，得裁量就此部分被告已自行提
    供查扣之款項逕予執行（最高法院110年台上字第2445號判
    決意旨參照），附此敘明。 
　㈤宣告多數沒收情形，既非數罪併罰，自應依刑法第40條之2第
    1項規定，併執行之。　
據上論結，應依刑事訴訟法第368條，判決如主文。
本案經檢察官楊岳都提起公訴，檢察官黃智勇到庭執行職務
中　　華　　民　　國　　111 　年　　6 　　月　　14　　日
            刑事第十一庭　  審判長法　官　張意聰
                                  法　官　周瑞芬
                                  法　官　陳慧珊
以上正本證明與原本無異。
如不服本判決應於收受送達後二十日內向本院提出上訴書狀，其
未敘述上訴理由者，並得於提起上訴後二十日內向本院補提理由
書（均須按他造當事人之人數附繕本）「切勿逕送上級法院」。
因疫情而遲誤不變期間，得向法院聲請回復原狀。

                                  書記官  李淑芬
中　　華　　民　　國　　111 　年　　6 　　月　　14　　日
【附錄本案論罪科刑法條】
槍砲彈藥刀械管制條例第7條第4項：
（第1項）未經許可，製造、販賣或運輸制式或非制式火砲、肩
射武器、機關槍、衝鋒槍、卡柄槍、自動步槍、普通步槍、馬槍
、手槍或各類砲彈、炸彈、爆裂物者，處無期徒刑或7年以上有
期徒刑，併科新臺幣3千萬元以下罰金。
（第4項）未經許可，持有、寄藏或意圖販賣而陳列第1項所列槍
砲、彈藥者，處5年以上有期徒刑，併科新臺幣1千萬元以下罰金
。

毒品危害防制條例第4條第3項、第4項：
（第3項）製造、運輸、販賣第三級毒品者，處7年以上有期徒刑
，得併科新臺幣1千萬元以下罰金。
（第4項）製造、運輸、販賣第四級毒品者，處5年以上12年以下
有期徒刑，得併科新臺幣5百萬元以下罰金。

毒品危害防制條例第9條第3項：
（第3項）犯前五條之罪而混合二種以上之毒品者，適用其中最
高級別毒品之法定刑，並加重其刑至二分之一。
【附表一】
物品名稱 數量 備註 仿BERETTA廠92FS型手槍外型製造之非制式手槍（槍枝管制編號：0000000000號，已組裝貫通之金屬槍管） 1支 110年度保字第343號扣押物品清單見（原審卷第25頁） 

【附表二】
編號 扣案物品名稱及數量 備註 1 橘色粉末1包 （含包裝袋1個） ①含第四級毒品硝西泮、氯二甲基卡西酮成分。 ②驗前毛重7.46公克。 ③硝西泮驗前純質淨重約0.01公克。 2 淡橘色粉末1包 （含包裝袋1個） ①含第三級毒品硝甲西泮、第四級毒品硝西泮成分。 ②驗前毛重116.74公克。 ③硝西泮驗前純質淨重約3.35公克 3 黃色粉末1包 （含包裝袋1個） ①含第四級毒品氯二甲基卡西酮成分。 ②驗前毛重201.35公克。 ③氯二甲基卡西酮驗前純質淨重約132.09公克 4 水蜜桃風味果汁粉1包  5 哈密瓜風味果汁粉殘渣1包  6 已使用過紙碗5個  7 已使用過免洗碗2個  8 鐵湯匙1支  9 銼刀1把  10 毒品果汁包殘渣袋1個  11 小電子磅秤1個  12 大電子磅秤1個  13 托盤1個  14 封膜機1台  15 水蜜桃風味果汁粉2包  16 芒果風味果汁粉1包